【裁判字號】    95,交抗,440
【裁判日期】    950711
【裁判案由】    違反道路交通管理處罰條例
【裁判全文】
臺灣高等法院交通法庭裁定             95年度交抗字第440號
抗  告  人
即受處分人  甲○○
上列抗告人因違反道路交通管理處罰條例案件，不服臺灣臺北地
方法院，中華民國95年5月12日所為裁定（95年度交聲字第189號
），提起抗告，本院裁定如下：
    主  文
抗告駁回。
    理  由
一、按禁止臨時停車線為紅色實線，用以指示禁止臨時停車路段
    ，道路交通標誌標線號誌設置規則第一百六十九條第一項、
    第二項定有明文。又按設有禁止臨時停車標誌、標線處所不
    得臨時停車；汽車駕駛人在設有禁止臨時停車標誌、標線處
    所臨時停車者，處新臺幣（下同）三百元以上六百元以下罰
    鍰，道路交通安全規則第一百十一條第一項第三款，道路交
    通管理處罰條例第五十五條第三款分別亦有明定。
二、本件原處分機關係以：抗告人即受處分人甲○○於九十四年
    十二月二十日下午五時三十九許，駕駛車牌號碼ＸＢ－００
    六號營業一般大客車，行經臺北市○○路○段，在設有禁止
    臨時停車標線處所臨時停車，經臺北市政府警察局大同分局
    交通隊員警掣單舉發。原處分機關乃函請臺北市政府警察局
    及臺北市政府警察局大同分局說明，臺北市政府警察局以九
    十四年十二月二十八日北市警交字第０九四四三０八二三０
    ０號、臺北市政府警察局大同分局以九十五年一月十一日北
    市警同分交字第０九五００００三六八號函覆原處分機關，
    覆稱：臺北市○○路○段原為長途客運車起迄總站，嗣臺北
    市政府配合臺北車站管制區國道客運臺北總站啟用，自九十
    四年十一月十六日起，即已不得在臺北市○○路○段劃有紅
    線路段臨時停車載客等語，原處分機關乃依據違反道路交通
    管理處罰條例第五十五條第一項第三款規定，裁處受處分人
    罰鍰三百元。
三、異議意旨略以：受處分人甲○○為阿羅哈公司駕駛員，於前
    開時地，駕駛之車牌號碼ＸＢ－００六號營業大客車，行經
    臺北市○○路○段時，遭臺北市政府警察局大同分局交通分
    隊員以「在設有禁止臨時停車標線處所臨時停車」為由，舉
    發抗告人有違反道路交通管理處罰條例第五十五條第一項第
    三款之違規。該公司為合法公司，依高雄市政府所核發之營
    運許可路線中，返程之終點站名皆為「臺北市承德站」（坐
    落臺北市○○路○段五十二號），依公路法第七十九條暨汽
    車運輸業管理規則第四十條規定，抗告人於該處臨時停車上
    下客，顯為法所允許，高雄市政府亦同此見解。而臺北市政
    府交通局及市府所屬大同分局上開行為皆係基於國道客運臺
    北總站（即Ｄ１轉運站）之試辦而來，主張得依汽車運輸業
    管理規則第三十七條第一項第四款當地政府得調整變更，惟
    查公路汽車客運班車須依「營運路線許可證」所核定之路線
    行駛，違規得依公路法處罰，亦即客運業欲變更行駛路線須
    先完成「營運路線許可證」變更加註後，始得變更行駛路線
    ，絕非當地政府欲變更即可自行公告。即令當地政府因實際
    需要欲變更經該管公路主管機關同意之營運路線及設站地點
    ，依運輸業管理規則第三十七條第一項第四款但書、第二項
    規定，亦須函請該管公路主管機關辦理，即須尊重該公路主
    管機關之意見（因路線許可與否係由交通部委其代核）；如
    發生爭議，再報請共同上級機關核定，始符法文意旨及行政
    程序，今臺北市政府並未依規定函請高雄市政府辦理或報請
    交通部核定，該公司亦未接到公路主管機關「設站調整變更
    案」通知，則依行政程序法第一百十一條第六款「未經授權
    而違背法規有關專屬管轄之規定或缺乏事務權限者」之規定
    ，該公告顯屬無效，依無效公告所為之後續處分因無所附麗
    而應撤銷。且依其公司嘉義北站右遷五公尺為例，需由當地
    主管機關即嘉義區監理所敬邀各相關單位及人士到場會勘，
    經與會人士無異議通過，始得在新站上下車，而臺北市政府
    交通局今反客為主，聲稱在九十二年即開始準備，卻從頭至
    尾未去函抗告人公司公路主管機關要求變更路線，更遑論依
    標準程序進行會勘，在如此充沛之時間下，不依法定規則行
    政。準此，在臺北市交通局依標準程序敬邀相關單位或人士
    會勘及抗告人所屬公司之公路主管機關同意變更路線前，異
    議人依法停靠之行為，要難謂與法有違。基此，抗告人於公
    司所屬「經同意之營業路線及設站處所」搭載旅客，「紅線
    臨時停車」依法有據，警方之舉發並無理由，為此提起異議
    。
四、本院查：
    (一)按標線之設置目的，在於提供車輛駕駛人及行人有關道路
      路況之警告、禁制、指示等資訊，以便利行旅及促進交通
      安全；標線之設置，由主管機關依其管轄辦理之；又所稱
      主管機關，指公路主管機關、市區道路主管機關及警察機
      關，道路交通標誌標線號誌設置規則第二條、第四條第一
      項、第五條分別定有明文。又按直轄市道路及交通之規劃
      、營運及管理，係屬直轄市自治事項，地方制度法第十八
      條第十款第一、二點定有明文。依據前開規定，可知臺北
      市區之標線設置及交通規劃管理係屬臺北市政府之權限範
      圍，臺北市政府為促進交通安全，便利行人及車輛之行車
      安全，有權變更原有標線之設置規劃。
    (二)本件受處分人對其於前開時地駕駛車牌號碼ＸＢ－００六
      號營業一般大客車，因臨時停車在劃有紅線路段臺北市○
      ○路○段前搭載旅客，為臺北市政府警察局員警開單舉發
      等情並未爭執，惟以前詞置辯。然查，臺北市○○路○段
      原為長途客運車起迄總站，臺北市政府為落實推動城際客
      運轉運站政策，及減少大客車於臺北市市區道路繞行及於
      路側密集設站衍生之交通、環境、噪音及居住品質問題等
      ，‧‧‧推動國道客運臺北總站，就相同範圍進行管制事
      宜：(1)臺北市政府交通局業於九十二年四月八日發函預告
      各業者臺北車站周邊即將進行管制。(2)於九十三年二月十
      日公告並轉知業者「臺北車站周邊國道客運及公路客運設
      站（第一階段）－禁止新設站位」。(3)九十三年十一月二
      十二日公告並轉知業者「臺北車站周邊國道客運及公路客
      運設（第二階段）－撤除現有路側站位（自國道客運臺北
      總站起用日起實施，得有緩衝三個月）」。(4)九十四年八
      月二日國道客運臺北總站路線調整計畫呈報交通部，並副
      知各業者重申管制事宜。(5)九十四年八月十六日國道客運
      臺北總站啟用。(6)九十四年九月十六日函知各業者，自九
      十四年十一月十六日起開始管制。(7)九十四年十一月十四
      日公告並轉知業者「臺北車站周邊國道客運及公路客運設
      （第二階段）－撤除現有路側站位實施日期自九十四年十
      一月十六日起」。(8)九十四年十一月九日赴現場各業者站
      牌處張貼公告。(9)九十四年十一月十五日第二次赴現場各
      業者站牌處張貼公告。(10)九十四年十一月十六日開啟管制
      及執法等情，有臺北市政府警察局大同分局九十五年一月
      六日北市警同分交字第０九五三００四一００號函、及臺
      北市政府警察局九十四年十二月二十八日北市警交字第０
      九四四三０八二三００號函在卷可按，是受處分人前揭臨
      時停車處所即臺北市承德站，業於九十四年十一月十六日
      起即不得再行臨時停車搭載旅客。又臺北市政府交通局既
      已多次公告，並至現場各業者站牌處揭示公告，受處分人
      及其所屬之阿羅哈公司自難諉為不知。
    (三)綜上，受處分人確有於上開時、地，在劃有紅線路段違規
      臨時停車之行為，至為灼然。至臺北市政府變更長途客運
      業營業路線及撤銷設站處所之處分，如阿羅哈公司認為有
      所不當或違誤，自應循求正當途徑，或透過與當地政府協
      議、請求中央機關核定辦理或係透過行政訴訟等方式尋求
      救濟，臺北市政府因所為管制區之變更，既未經有權機關
      認定為違法無效之行政處分，在此前提下，抗告人自有遵
      守變更後之交通標線規範之義務，是抗告人違規臨時停車
      之事實，尚無從據上開理由作為本件免罰之事由。從而，
      原處分機關依道路交通管理處罰條例第五十五條第三款之
      規定及違反道路交通管理事件統一裁罰基準及處理細則所
      訂之違反道路交通管理事件統一裁罰基準表裁處受處分人
      罰鍰三百元，核無不當。原審基此認本件異議為無理由，
      予以駁回。經核亦無不合。受處分人抗告意旨仍執陳詞指
      摘原裁定不當，為無理由，應予駁回。
五、據上論斷，應依道路交通案件處理辦法第26條，刑事訴訟法
    第412條，裁定如主文。
中    華    民    國    95    年    7     月    11    日
                  交通法庭審判長法  官  蔡 長 溪
                                法  官  林 俊 益
                                法  官  陳 春 秋
以上正本證明與原本無異。
不得抗告。
                                書記官  李 家 敏
中    華    民    國    95    年    7     月    12    日


司法院資訊處製作；財團法人民間司法改革基金會備份。
